【裁判字號】    92,交上易,128
【裁判日期】    920313
【裁判案由】    過失致死等
【裁判全文】
臺灣高等法院臺中分院刑事判決                  九十二年度交上易字第一二八號
    上  訴  人
    即  被  告  甲○○
右上訴人因過失致死等案件，不服臺灣彰化地方法院九十一年度交訴字第一二０號中
華民國九十一年十一月四日第一審判決（起訴案號：臺灣彰化地方法院檢察署九十一
年度偵字第五二八二號），提起上訴，本院判決如左：
      主  文
上訴駁回。
甲○○緩刑參年。
      事  實
一、甲○○於民國（下同）九十一年七月十八日下午十時許，在彰化縣二林鎮梅香園
    ＫＴＶ內與楊文海等人共飲啤酒、高梁酒等酒精飲料，已達不能安全駕駛動力交
    通工具之情況下，且其自用小客車駕駛執照已被吊扣，竟於翌日（十九日）凌晨
    零時許，無照且酒後駕駛車牌號碼二Ｔ──七一○九號自小客車搭載楊文海、林
    金城、許佳如、楊怡婷等人，沿彰化縣二林鎮○○路往溪湖鎮○○路方向行駛，
    欲返回楊文海停放機車處。同日凌晨一時五分許，甲○○駕車行經二林鎮○○路
    ○段萬原幹編號３６Ｋ２５９１ＥＡ２６號電線桿前十八公尺處，本應注意行車
    速度依標誌或標線之規定，無標誌或標線者，在市區道路時速不得超過五０公里
    ，在郊外道路時速不得超過六０公里；行經彎道或因雨、霧致視線不清之道路行
    駛時，應減速慢行，作隨時停車準備；並應注意車前狀況，隨時採取必要之安全
    措施；汽車駕駛人在雙向二車道行駛時均應在遵行車道內行駛，及在劃有分向限
    制線之路段，不得駛入來車之車道內；且應注意飲酒後其吐氣所含酒精成份超過
    每公升○‧二五毫克以上者，不得駕車。當時適行經彎道，又下雨，惟路面並無
    缺陷及障礙物，於此路況下，甲○○並無不能注意之情事，詎其應注意，且能注
    意上開交通規則，竟疏未注意車前狀況，減速慢行，已酒醉猶貿然以時速八十公
    里之速度偏向對向車道行駛，適對向車道有來車駛近，甲○○見狀急將方向盤向
    右偏轉，復見前方為彎道乃緊踩煞車，因路面失滑致車輛打滑失控，該車之右側
    車身撞擊前開編號３６Ｋ２５９１ＥＡ２６號之電線桿，致坐在該車右後座之楊
    文海受有肋骨骨折胸腔出血等傷害，經甲○○肇事後即央求路人報案，並將楊文
    海緊急送往彰化基督教醫院二林分院就醫，延至同日二時四十分仍因心肺衰竭不
    治死亡。甲○○於肇事後在未經偵查犯罪之機關發覺前，即向到場處理之員警陳
    慶安表明為肇事者及肇事經過，自首而接受裁判，並經警方施以酒精測試，其飲
    酒後吐氣所含酒精成份為每公升○‧五一毫克。
二、案經彰化縣警察局二林分局報請臺灣彰化地方法院檢察署檢察官相驗後自動檢舉
    偵查起訴。
    理  由
一、訊據上訴人即被告甲○○（下稱被告）對於右揭事實坦承不諱，並有道路交通事
    故調查報告表一份、現場照片四張附卷可稽（見相字卷第一一至一三頁）。而警
    方對被告施以酒精測試，其吐氣後所含酒精成分為每公升○‧五一毫克，有酒精
    測試濃度測試單一份在卷可按（見相字卷第一七頁）。又被告所有之自小客車駕
    駛執照於九十一年二月四日起至同年八月三日止，經交通部公路總局台中區監理
    所彰化監理站吊扣在案，亦有該站九十二年一月二十日中監彰字第０九二０００
    一七四０號函附卷可查（見本院卷第二三頁），且被害人楊文海確因本件車禍死
    亡，亦經臺灣彰化地方法院檢察署檢察官督同檢驗員相驗屬實，製有相驗筆錄、
    相驗屍體證明書、驗斷書在卷（見相字卷第二二、二六至三二頁），足徵被告之
    自白確與事實相符，應堪採信。
二、按行車速度，依標誌或標線之規定，無標誌或標線者，在市區道路時速不得超過
    五０公里，在郊外道路時速不得超過六０公里；行經彎道，或因雨、霧致視線不
    清時，均應減速慢行；汽車行駛時，駕駛人應注意車前狀況，並隨時採取必要之
    安全措施；汽車駕駛人在雙向二車道行駛時均應在遵行車道內行駛，及在劃有分
    向限制線之路段，不得駛入來車之車道內；汽車駕駛人飲用酒類後其吐氣所含酒
    精濃度超過每公升０．二五毫克者，不得駕車，道路交通安全規則第九十三條第
    一項第一款、第三款，第九十四條第三項，第九十七條第一項第一、二款、第一
    百十四條第二款分別定有明文（原審判決書贅引道路交通管理處罰條例第十二條
    、第四十四條、第四十八條）。查，依前揭交通事故調查報告表及現場照片所示
    ，被告所駕駛之自用小客車於肇事後，乘客座側後方嚴重毀損，電線桿折斷，可
    知被告行經肇事地點，車速甚快。又依道路交通事故調查報告表所載，當地限速
    四十公里，當天雖下雨、夜間無照明、路面濕滑、及適經彎道，視距不良，惟道
    路並無缺陷及障礙物，依此路況，被告應無不能注意之情形，詎被告竟疏未注意
    遵守上述道路交通安全規則，已酒醉猶駕車，且疏未注意車前狀況，及於行經彎
    道時未減速慢行，未在遵行車道內行駛，猶貿然以時速八十公里速度超速越過分
    向限制線行駛，因而肇事，被告之行為顯有過失。且被害人楊文海確因本件車禍
    死亡，已如前述，是被告之過失行為與被害人楊文海死亡間，具有相當因果關係
    ，本件事證明確，被告之犯行應堪認定。
三、核被告所為，係犯刑法第一百八十五條之三酒後駕車公共危險罪、同法第二百七
    十六條第一項過失致死罪。被告無駕駛執照且酒醉駕車，因而致人死亡，就其所
    犯過失致死罪部分應依道路交通管理處罰條例第八十六條第一項加重其刑（原審
    判決書贅述就「被告所犯過失傷害罪之部分」，亦應加重其刑）。被告肇事後，
    隨即託路人報警，並於警員到達現場時，陳述肇事經過而接受裁判，此已據被告
    供明在卷，並經現場處理之彰化縣警察局二林分局原斗派出所員警陳慶安於偵查
    中證述無誤（見相字卷第二四頁反面），且上開道路交通事故調查報告表上亦載
    明報案人為被告，是就被告所犯上開二罪，均應依刑法第六十二條前段自首之規
    定減輕其刑，並依法先加重其刑後減輕之（原審判決書亦漏未論述「依法先加重
    其刑後減輕之」）。被告所犯上開二罪，犯意各別，罪名互殊，應予分論併罰。
    公訴人認被告係一行為觸犯二罪名之想像競合犯，容有誤會。原審以被告罪證明
    確，適用刑法第一百八十五條之三、第二百七十六條第一項、第五十一條第五款
    、第六十二條前段，道路交通管理處罰條例第八十六條第一項，罰金罰鍰提高標
    準條例第一條前段之規定，予以論罪，並審酌被告無照且酒醉駕車肇事，致被害
    人楊文海因本件車禍死亡，被告肇事後未能與被害人達成和解（嗣於原審判決後
    已與被害人家屬達成和解，見附於本院卷第五頁之調解書），及其犯後態度等一
    切情狀，就被告所犯「服用酒類，不能安全駕駛動力交通工具而駕駛部分，處有
    期徒刑六月」，另所犯「因過失致人於死部分，處有期徒刑柒月」，並定應執行
    有期徒刑一年，認事用法並無不當，量刑亦屬妥適。被告上訴意旨指摘原判決量
    刑過重，為無理由，應予駁回。末查被告未曾受有期徒刑以上刑之宣告，有臺灣
    高等法院被告全國前案紀錄表一份附卷可查，被告事後已與被害人家屬達成和解
    ，且被害人之家屬於本院調查中亦表示不願追究（見本院卷第二一頁），其經此
    偵審教訓，應知警惕諒無再犯之虞，本院認所宣告之刑，以暫不執行為適當，併
    諭知緩刑三年，以勵自新。
據上論斷，應依刑事訴訟法第三百六十八條，刑法第七十四條第一款，判決如主文。
本案經檢察官乙○○到庭執行職務。
中      華      民      國      九十二      年      三    月    十三    日
                                    臺灣高等法院臺中分院刑事第十庭
                                          審判長法  官  林  照  明
                                                法  官  王      銘
                                                法  官  蔡  名  曜
右正本證明與原本無異。
不得上訴。
                                                書記官  許  哲  禎
中      華      民      國      九十二   年       三      月    十七    日
附錄論罪科刑實體法條文：
中華民國刑法第二百七十六條
(過失致死罪)
因過失致人於死者，處二年以下有期徒刑、拘役或二千元以下罰金。
從事業務之人，因業務上之過失犯前項之罪者，處五年以下有期徒刑或拘役，得併科
三千元以下罰金。
中華民國刑法第一百八十五條之三服用毒品、麻醉藥品、酒類或其他相類之物，不能
安全駕駛動力交通工具而駕駛者，處一年以下有期徒刑、拘役或三萬元以下罰金。
                                                                        Ｉ


司法院資訊處製作；財團法人民間司法改革基金會備份。
